【裁判字號】    92,交上易,245
【裁判日期】    920829
【裁判案由】    過失傷害
【裁判全文】
臺灣高等法院刑事判決                          九十二年度交上易字第二四五號
    上  訴  人  臺灣臺北地方法院檢察署檢察官
    被      告  乙○○
右上訴人因過失傷害案件，不服臺灣臺北地方法院九十一年度交易字第一四八號，中
華民國九十二年四月二十九日第一審判決（聲請簡易判決處刑案號：臺灣臺北地方法
院檢察署九十年度偵字第一六六０七號），提起上訴，本院判決
如左：
    主  文
原判決撤銷。
乙○○因過失傷害人，處拘役參拾日，如易科罰金，以參佰元折算壹日。
    事  實
一、乙○○於民國九十年一月三日八時四十分許，駕駛ＨＵ—○九○○號自小客車，
    沿台北市○○路內側車道西往東直行，途經西藏路與中華路二段路口時，原應注
    意車前狀況，並隨時採取必要之安全措施，以防發生危險，且依當時情形，並非
    不能注意，竟疏未注意車前狀況，致其小客車右前車角，與同一車道同方向在前
    行駛，左轉彎時亦因疏未注意同向左側直行車輛動態，由甲○○駕駛之ＭＦＱ—
    七二一號機車之左後車身相擦撞，致陳女人車倒地，受有左鎖骨骨折之傷害。乙
    ○○肇事後，即停留於現場，在有偵查犯罪職權之公務員發覺前，主動向到場處
    理之警員承認為肇事人，向警自首並接受裁判。
二、案經乙○○自首及被害人甲○○訴由臺灣臺北地方法院檢察署檢察官偵查後聲請
    簡易判決處刑，經原審改依通常程序審理。
    理  由
一、被告乙○○對其於前開時地駕駛前述小客車，與告訴人甲○○騎乘之機車發生車
    禍，致陳女受有如事實欄所載之傷害，供認不諱，而告訴人確因本件車禍受傷，
    除據其指訴在卷外，並有臺北市立和平醫院出具之診斷證明書一件足佐。惟被告
    否認有過失，並以伊係直行車，告訴人機車原在其小客車後方，因機車違反兩段
    式左轉規定，違規左轉致肇事端，錯在告訴人云云置辯。經查，本件肇事之兩車
    均係沿西藏路同一車道（內側車道）同向行駛，此為被告及告訴人所是認一致。
    依卷附道路交通事故調查報告表警繪現場圖所示，本件肇事後，自小客車及機車
    均停放在肇事路口之內側車道上，機車在前，距離小客車二點六公尺。又依卷附
    車損照片及道路交通事故補充資料之記載，機車左後車身有擦痕及刮地痕跡，小
    客車則右前車角擦痕等各情，則本件車禍之發生經過，應係告訴人駕駛機車沿西
    藏路內側車道西向北左轉中華路時，其右後車身與同向同車道左側直行之小客車
    右前車角相擦撞所造成。被告在原審供稱：「：當她的車子與我的車子併行在內
    側道時，我有發現她，但我不知她要左轉，就繼續前行，：。」（見原審卷第二
    十頁），告訴人陳稱：「我有打方向燈」「肇事時，我是行駛在小客車的右邊前
    方。」等各語（見偵查卷第六頁）。並參酌前揭兩車擦撞處及肇事後停放位置，
    則肇事前，告訴人之機車應係在小客車之前並完成左轉彎甚明。按汽車行駛時，
    駕駛人應注意車前狀況，並隨時採取必要之安全措施。道路交通安全規則第九十
    四條第三項定有明文。被告係汽車駕駛人，自有注意遵守之義務，依當時情形，
    並無不能注意之情事，而依被告供認其未發現告訴人機車左轉之動態，自有未注
    意車前狀況之過失。經查，機車行駛同向三車道以上道路，自九十年六月一日起
    均應以兩段方式進行左轉。本件肇事時間為九十年一月三日，尚無該項規定之適
    用。被告指告訴人違反機車兩段式左轉之規定，自無可採。但依告訴人供稱肇事
    前未發現有來車之情狀，足見其機車欲左轉行駛前，同有未注意同向左側直行車
    輛動態之疏失。惟被害人此項過失，並不影響被告應負之過失責任。告訴人雖指
    被告之小客車在路口欲左轉，並非直行云云，但此為被告所否認，又無證據證明
    ，自無足取。又兩車究竟係在機車左轉行進間或是停等紅燈，綠燈起步後肇事，
    雙方事後之說詞不一，應以其兩人在事發之初，於交通事故談話紀錄表所一致之
    供述，即機車左轉行進間肇事之初供為可採信。臺北市車輛行車事故鑑定委員會
    鑑定，及臺北市政府交通局鑑定覆議結果，雖均認定被告「未發現有違規之情形
    」（見原審卷第四十四至四十八頁、本院卷第十七至十九頁），並未審究及前情
    ，為本院所不採，被告否認有過失，同無足取。事證明確，被告過失犯行，堪以
    認定。
二、核被告所為，係犯刑法第二百八十四條第一項前段之過失傷害罪。被告肇事後，
    停留於現場，在有偵查犯罪職權之公務員發覺前，主動向到場處理之警員承認為
    肇事人，向警自首，有臺北市政府警察局交通警察大隊九十一年九月十六日北市
    警交大四字第０九一六六四七五七００號函所檢送由承辦員警何嘉文製作之自首
    表足佐（見原審卷七、八頁），並接受裁判，合於自首之規定，應依刑法第六十
    二條前段減輕其刑。原審不察，遽為被告無罪之判決，即有未洽。檢察官上訴意
    旨執以指摘，為有理由，應予撤銷改判。爰審酌被告與告訴人之過失程度、所生
    之損害，被告尚未與告訴人和解及其犯後態度等一切情狀，量處拘役三十日，並
    諭知易科罰金之折算標準。
據上論斷，應依刑事訴訟法第三百六十九條第一項前段、第三百六十四條、第二百九
十九條第一項前段，刑法第二百八十四條第一項前段、第六十二條前段、第四十一條
第一項、罰金罰鍰提高標準條例第一條前段、第二條，判決如主文。
本案經檢察官劉家芳到庭執行職務。
中      華      民      國    九十二    年      八      月    二十九    日
                              臺灣高等法院交通法庭
                                  審判長法  官  溫  耀  源
                                        法  官  邱  同  印
                                        法  官  吳      燦
右正本證明與原本無異。
不得上訴。
                                        書記官  陳  靜  姿
中      華      民      國    九十二    年      八      月    二十九    日
附錄：本案論罪科刑法條全文
刑法第二百八十四條第一項
 (過失傷害罪)因過失傷害人者，處六月以下有期徒刑、拘役或五百元以下罰金，致
重傷者，處一年以下有期徒刑、拘役或五百元以下罰金。


司法院資訊處製作；財團法人民間司法改革基金會備份。
